【裁判字號】    90,易緝,12
【裁判日期】    900411
【裁判案由】    詐欺
【裁判全文】
臺灣花蓮地方法院刑事判決                            九十年度易緝字第一二號
    公  訴  人  臺灣花蓮地方法院檢察署檢察官
    被      告  甲○○
右列被告因詐欺案件，經檢察官提起公訴（八十九年度偵字第二八七號），本院判決
如左：
    主  文
甲○○意圖為自己不法之所有，以詐術使人將本人之物交付，處拘役參拾日，如易科
罰金，以參佰元折算壹日，緩刑貳年。
    事  實
一、甲○○明知其所有坐落於花蓮縣萬榮鄉○○段第一四六七地號土地全部（面積：
    二二０平方公尺）（以下簡稱：系爭土地）業於民國（下同）八十六年六月二十
    三日出售予丙○○，並於八十七年十一月二十一日辦理上揭土地所有權移轉登記
    完竣，竟意圖為自己不法之所有，於八十七年十二月一日在花蓮縣萬榮鄉西林村
    西林一四七號向乙○○謊稱：伊準備到基隆辦理印鑑證明，以便將之前約定之系
    爭土地過戶與乙○○，惟需要新台幣（下同）一萬五千元手續費用，致使乙○○
    陷於錯誤，而交付上述金額與甲○○。嗣於八十七年十二月十二日，乙○○與甲○○、丁○○等人一同前往花蓮縣鳳林地政事務所申請系爭土地之登記簿謄本時
    ，發現系爭土地早已移轉登記與丙○○，始知受騙。
二、案經乙○○訴請台灣花蓮地方法院檢察署檢察官偵查起訴。
    理  由
一、訊據被告甲○○固坦承有向乙○○拿取一萬五千元之事實，惟矢口否認有右揭犯
    行，辯稱：伊當時和袁俊基共有一塊土地，伊一半要給乙○○，一半要給丙○○
    ，伊有向代書講，不知道為何代書竟將全部土地過戶與丙○○，伊真的沒有詐騙
    乙○○的錢等語。惟查，右揭犯罪事實業據被害人乙○○指訴歷歷，核與證人丙○○、丁○○證述之情節相符，而系爭土地確係被告於八十六年六月二十三日以
    二十萬元出售所有權全部與丙○○，有土地買賣契約書影本一份在卷可稽（偵查
    卷第二十九頁、第三十頁），且於八十七年十一月二十一日移轉所有權登記與丙○○，亦有系爭土地之登記簿謄本一份在卷足憑，顯見被告甲○○就系爭土地於
    八十七年十一月二十一日移轉登記與丙○○後，已喪失其所有權，其竟於八十七
    年十二月一日再與乙○○簽訂系爭土地之轉讓契約書，向乙○○謊稱要辦理過戶
    而騙得乙○○之一萬五千元，其有詐欺之犯行，昭然若揭，被告所辯顯係事後飾
    卸之詞，不足採信，本件事證明確，被告犯行洵堪認定，應予法論科。
二、核被告所為，係犯刑法第三百三十九條第一項詐欺取財罪。查，（一）按行為後
    法律有變更者，適用裁判時之法律；但裁判前之法律有利於行為人者，適用最有
    利於行為人之法律，刑法第二條第一項定有明文。且如易服勞役、易科罰金等法
    令之變更，亦有刑法第二條第一項規定之適用（最高法院二十四年七月刑庭總會
    決議、最高法院二十九年度上字第五二五號判例參照）。（二）經查，刑法第四
    十一條業於九十年一月四日修正，同年一月十日經總統公布實施，該條修正為：
    「犯最重本刑為五年以下有期徒刑之罪，而受六月以下有期徒刑或拘役之宣告，
    因身體、教育、職業、家庭之關係或因其他正當事由，執行顯有困難者，得以一
    元以上三元以下折算一日，易科罰金。但確因不執行所宣告之刑，難收矯正之效
    或難以維持法秩序者，不在此限。」「併合處罰之數罪，均有前項情形，其應執
    行之刑逾六月者，亦同」；較諸修正前刑法第四十一條規定：「犯最重本刑為三
    年以下有期徒刑以下之刑之罪，而受六月以下有期徒刑或拘役之宣告，因身體、
    教育、職業或家庭之關係，執行顯有困難者，得以一元以上三元以下折算一日，
    易科罰金」，就易科罰金部分，以新法對行為人較為有利，是依據前開說明，本
    案自應適用修正後之刑法第四十一條第一項前段規定，對被告為易科罰金之諭知
    。爰審酌被告犯罪之動機、手段、詐取之金額僅一萬五千元、所生危害，及事後
    否認犯行等一切情狀，量處如主文所示之刑，並諭知易科罰金之折算標準。末查
    ，被告前未曾受有期徒刑以上刑之宣告，有台灣花蓮地方法院檢察署刑案資料查
    註紀錄表、台灣高等法院被告全國前案紀錄表各一份附卷可稽，因一時失慮，偶
    罹刑典，經此刑之宣告後，應知警惕而無再犯之虞，本院因認暫不執行其刑為當
    ，予以宣告緩刑二年，用啟自新。
據上論斷，應依刑事訴訟法第二百九十九條第一項前段，刑法第二條第一項前段、第
三百三十九條第一項、第四十一條第一項前段，第七十四條第一款，罰金罰鍰提高標
準條例第一條前段、第二條，判決如主文。
本案經檢察官李子春到庭執行職務
中        華        民        國    九  十    年    四    月    十  一  日
                                    臺灣花蓮地方法院刑事庭
                                        法  官  林  國  泰
右正本證明與原本無異。
如對本判決不服，應於送達後十日內，向本院提出上訴狀。（應抄附繕本）告訴人或
被害人如對於本判決不服者，應具備理由請求檢察官上訴，其上訴期間之計算係以檢
察官收受判決正本之日期為準。
                                        法院書記官
中        華        民        國    九  十    年    四    月    十  九  日
附錄本判決論罪之法律條文：
刑法第三百三十九條
意圖為自己或第三人不法之所有，以詐術使人將本人或第三人之物交付者，處五年以
下有期徒刑、拘役或科或併科一千元以下罰金。
以前項方法得財產上不法之利益或使第三人得之者亦同。
前二項之未遂犯罰之。


司法院資訊處製作；財團法人民間司法改革基金會備份。
